臺灣桃園地方法院刑事交通事件裁定　　　　　　　　九十三年度交聲字第一四七號
　　原處分機關　交通部公路總局新竹區監理所桃園監理站
　　受處分人　　甲○○
　　即異議人
右列受處分人因違反道路交通管理處罰條例案件，對於原處分機關交通總部公路局新
竹區監理所桃園監理站九十三年三月三日所為之裁決（原處分案號：桃監裁罰字第裁
五二－Ｑ00000000號），聲明異議，本院裁定如左：
        主  文
異議駁回。
        理  由
一、聲明異議意旨略以：異議人即受處分人甲○○於民國（下同）九十二年九月十五
    日因故左手遭砍成殘，左拇指截肢、第二至五手指也難以活動，並在長庚醫院開
    刀八次手術，於九十三年一月六日出院，左手仍包有傷，每日均在家中或醫院復
    健，有家中父親可證，並未於普通小型車駕照吊銷期間（九十二年二月二十五日
    起至九十三年二月二十四日止）之九十三年一月十四日二十三時三十分許，駕駛
    車號ＤＲ－二一三六號自小貨車，在北宜稽查站遭警攔檢舉發，不知是何人謊報
    其身分。其亦不認識車主，該車亦未報失竊，伊遭舉發違規駕車是冤枉的云云，
    爰聲明異議。
二、按汽車駕駛人於駕駛執照吊扣期間駕車者，處新臺幣（下同）六千元以上一萬二
    千元以下罰鍰，並當場禁止其駕駛及扣留其車輛牌照，道路交通管理處罰條例第
    二十一條第一項第七款定有明文。違反道路交通管理處罰條例第二十一條第一項
    第七款之規定者，並吊銷汽車駕駛人之駕駛執照，同條第四項亦有明文。又汽車
    駕駛人，曾依本條例其他各條規定吊銷駕駛執照者，一年內不得考領駕駛執照，
    同條例第六十七條第三項亦有明定。
三、經查：
（一）異議人前因酒後駕車，遭裁罰吊扣普通小型車駕駛執照一年，期間自九十二年
      二月二十五日起至九十三年二月二十四日止等情，業據其坦認在卷，並有交通
      總部公路局新竹區監理所桃園監理站（下稱桃園監理站）所列印之汽車駕駛人
      螢幕列印報表在卷足佐（見本院卷第十二頁）。
（二）異議人於普通小型車駕照吊銷期間之九十三年一月十四日二十三時三十分許，
      駕駛車號ＤＲ－二一三六號自小貨車，在北宜稽查站遭警攔檢舉發一節，亦據
      證人即舉發之李華雄巡佐於本院證稱：「（舉發經過？）‧‧‧本件是在北宜
      稽查站作交通稽查的時候攔檢到的，時間是在九十三年一月十四日晚上十一點
      三十分左右，我們會攔檢本件駕駛人是根據當時的路況及當時駕駛人駕駛的狀
      況作判斷，有時會攔檢兩輛車輛做稽查是否攜帶駕照。」、「（為什麼會知道
      本件駕駛人被吊扣駕照？）我們依照當時駕駛人提出來的駕駛資料與我們指揮
      中心聯繫，結果查到這位駕駛人有被吊扣駕照的資料，還在吊扣駕照期間，但
      是吊扣駕照期間快要期滿了。」、「‧‧‧，本件違規人當時有跟我表明他吊
      扣駕照期間快期滿了，請求我們寬容他，放他一馬，不要再舉發了，因為他也
      知道吊扣駕照期間不可以再違規。本件異議人有申訴，我還特別去查詢本件異
      議人的身分證是否被冒用，但是確實沒有被冒用。」等情明確在卷（見本院卷
      第三十頁、第三十一頁）。而證人李華雄證述舉發當時（九十三年一月十四日
      ）違規人表示其普通小型車駕駛執照吊扣期間即將屆滿一事，互核異議人之普
      通小型車駕照於九十三年二月二十四日吊扣一年期間屆滿之情節相符。復參以
      本件舉發係員警依據駕駛人當時所提出身分證，與指揮中心聯繫查核，始察覺
      駕駛人有被吊扣普通小型車駕駛執照資料；且異議人申訴時，舉發員警還特別
      去查詢異議人的身分證是否被冒用，但是確實沒有被冒用，已如前述。稽之與
      異議人於本院訊問時陳稱：「我小客車的駕照已經被吊扣了，我的身分證正本
      從未遺失過，‧‧‧」等語相符（見本院卷第三十一頁）。另酌以，證人李華
      雄巡佐於本院證稱：「（當時舉發的駕駛人是否為庭上的甲○○？）我剛剛在
      要到法庭報到的時候，看到異議人坐在法庭門口的椅子上，覺得似曾相識，而
      且我回想舉發這件駕駛違規的時候，駕駛人左手有受傷用紗布包起來，而且我
      們在舉發的時候都會要求駕駛人出示駕照、證件，依照他提出來的證件查核之
      後填載舉發單，如果駕駛人沒有提出證件或未攜帶證件，我們會請他自行陳報
      年籍資料、住居所，本件舉發單上面並沒有註明駕駛人自報年籍資料，應該是
      他有提出證件查核，所以本件違規人應該是庭上的甲○○沒有錯。」等語（見
      本院卷第二十九頁），故本件舉發員警並無誤認之可能。
（三）另異議人對於如何知悉本件交通違規事件一節，其於本院訊問時陳稱：九十三
      年二月十九日我要去領駕照，因為我酒駕吊扣駕照的期間一年已經滿了，監理
      站人員說我還有一張舉發單，駕照要吊銷，所以我才申述的云云（見本院卷第
      六十二頁），然觀之卷附之異議人九十三年二月十九日填寫之交通違規陳述單
      及查詢單上，異議人載明：「本人已於九十二年二月二十四日吊扣駕照一年，
      ‧‧‧」等語（見本院卷第十一頁），則異議人顯知悉其吊扣駕照須至九十三
      年二月二十四日始屆滿，則其如何能於同年月一月十九日即以吊扣駕照期間屆
      滿為由領回駕照？顯見異議人該次前往桃園監理站並非領回前遭吊扣駕照，而
      係為本件交通違規舉發提出申述、異議，此觀之卷附異議人之陳述單內容自明
      （見本院卷第十一頁）。又異議人如非本件交通違規駕駛人，理當不知於九十
      三年一月十四日二十三時三十分許，駕駛車號ＤＲ－二一三六號自小貨車，在
      北宜稽查站遭警攔檢舉發之情事，則又如何能知曉宜蘭縣警察局九十三年一月
      十四日宜警交字第Ｑ00000000號舉發違反道路交通管理事件通單所舉
      發之內容，進而提出申訴？足見異議人所稱：其非本件違規駕駛人，但卻能針
      對舉發內容提出申訴、異議，顯悖於常情，自難遽信。此外，復有上述宜蘭縣
      警察局舉發違反道路交通管理事件通知單影本、宜蘭縣警察局九十三年二月二
      十七日警礁交字第○九三○○○七八九一號函文附卷可稽。復衡諸證人李華雄
      為依法執行交通勤務之警員，與異議人並不相識，亦無仇怨，則證人自無甘冒
      觸犯偽證罪而為不實陳述之理。再者，交通警員掣單舉發違反道路交通管理處
      罰條例所列之違規事實，本質上為行政處分，係公務員基於職務上權力，依法
      就特定之具體事件所為具有公法上效果之單方行政行為，基於公務員為公法上
      行為具有公信力之原則，該行政處分當可被推定為真正，其據以依法處分之事
      實認定亦為真正無誤。本此公信原則，立法者賦予行政機關制定違反道路交通
      管理事件統一裁罰基準及處理細則，使勤務警員得當機處分以達其維護交通秩
      序、安全之行政目的，否則國家行政勢必窒礙難行。本件異議人既未能就執勤
      警員之舉發有誤提出相關證據以供調查，本院經查亦無任何證據足資證明員警
      有捏造事實違法取締之情事，則執勤警員本其維護交通秩序、安全職責所為之
      舉發，自應受到合法、正確之推定，從而證人李華雄之證詞，應堪採信。
（四）雖證人即異議人父親江永權於本院訊問時證稱：甲○○自前述時間左手遭砍傷
      後，在醫院動手術後，均在家中修養，由其與太太照料，沒有出去云云。另證
      人即舉發當時與駕駛車號ＤＲ－二一三六號自小貨車同行之人陳文宏於本院證
      稱：其於九十三年一月十四日二十三時三十分許，搭乘其向車主忠昇有限公司
      員工借用，而由自稱「甲○○」者駕駛車號ＤＲ－二一三六號自小貨車，在北
      宜稽查站遭警攔檢舉發，警察舉發時僅自稱「甲○○」者一人進入稽查哨屋內
      ，其當時在車旁，並未進入；但當時駕車之自稱「甲○○」者，並非庭上之甲
      ○○本人，其不認識庭上甲○○云云。但查，證人江永權於本院另證稱：異議
      人左手受傷，所以穿著衣服時，左半邊均未著衣，均僅著身體右半邊云云（見
      本院卷第五十二頁），然異議人卻陳稱：「（手受傷之後，吃飯、洗澡如何處
      理？）我用沒有受傷的右手操作，我穿衣服的時候兩隻手都有穿，不是只穿沒
      有受傷的那隻手。」等語（見本院卷第五十八頁），則證人江永權既供稱：異
      議人在醫院動手術後，均在家中修養，由其與太太照料，沒有出去云云，然對
      於異議人日常作息穿著證述，卻與異議人陳稱有重大不同。復參以證人江永權
      另證稱：其白天需上班，且甲○○對於交通違規事件，並非每件均對其告知，
      其不知甲○○於九十三年一月十四日二十三時三十分許，是否自臺東經由北宜
      稽查站返家等語（見本院卷第五十三頁），顯見證人江永權並未完全知悉異議
      人作息行蹤，故其上開證詞真實性，即值合理懷疑。另證人陳文宏雖證稱：當
      時自稱「甲○○」之駕車者，並非庭上甲○○本人云云。但查，依上開上述宜
      蘭縣警察局舉發違反道路交通管理事件通知單載明代保管物件：車號ＤＲ－二
      一三六號自小貨車行照，縱如證人陳文宏所稱：該車輛係其向車主忠昇有限公
      司員工借用，警察攔檢舉發當時，其未進入稽查站內，駕車者非異議人本人云
      云，則該車輛行車執照為何會在自稱「甲○○」者身上，由自稱「甲○○」交
      給警察代為保管？退而言之，該車輛行車執照係由陳文宏交由自稱「甲○○」
      者，則其本人係借用車輛者，對該車輛負有保管責任，理當對該車輛負較大注
      意義務，對於該車輛何事遭警舉發，理當較為注意、清楚，以向車主交待，然
      其在本院詢問：「在北宜稽查站警察攔檢的情形如何？」，其先則答稱：「當
      時是自稱甲○○的人開車的，被攔檢的時候，自稱甲○○的人根本沒有出示證
      件，也沒有拿出行車執照。」，旋改稱：「甲○○本身沒有拿出證件，但是有
      拿出小貨車逾期的行車執照出來被警察查扣。當時是自稱甲○○的人自報身分
      證資料給警察登記。」云云，其為何對該次舉發經過陳述如此反覆。另證人陳
      文宏證述其並未隨同自稱「甲○○」者進入稽查站內，則其為何知悉自稱「甲
      ○○」者是如何向警察自報身分證字號、年籍等資料？更悖於常情者，乃證人
      陳文宏既證稱：是因小貨車行車執照逾期遭警警發云云，則證人陳文宏是借用
      車輛者，自稱「甲○○」者更應將交通舉發單交給陳文宏及告知舉發事由，以
      利陳文宏向車主說明，繳納罰款，方屬正途，然依陳文宏證述，自稱「甲○○
      」者，卻並未將舉發單交給陳文宏，其理安哉？足見證人陳文宏證詞與事實不
      符，並係迴護異議人之詞，委無足採。
（五）至異議人雖提出長庚醫院診斷證明書及其左手受傷照片為證，然此僅能證明異
      議人左手確有受傷就診，惟異議人確有於駕照吊扣期間駕駛小貨車違規行為，
      則其左手之前雖受傷，亦與其先前違規行為之成立，不生影響。另證人即車主
      忠昇有限公司負責人徐健華雖於本院證稱：其公司所有車號ＤＲ－二一三六號
      自小貨車，是廠長在管理，有出借給下游包商員工使用，但其不負責車輛管理
      ，所以出借過程其不了解，其亦不認識庭上甲○○等語，然異議人係與忠昇有
      限公司下游包商員工陳文宏共同駕車，並非直接向徐健華借用車輛，故其雖證
      稱不認識異議人甲○○，亦合於常情。是此不足以作為有利於異議人之認定，
      併此敘明。本件事證明確，異議人之違規行為應堪認定。
（六）綜上所述，異議人確有在駕駛執照吊扣期間駕車之違規行為，且逾應到案日期
      （九十三年一月二十九日）後之九十三年二月十九日始提出申訴，已逾越應到
      案期限十五日以上未滿三十日。從而原處分機關依道路交通管理處罰條例第二
      十七條第一項第七款、第四項、第六十七條第三項、違反道路交通管理事件統
      一裁罰基準及處理細則第四十一條第一項暨基準表之規定，裁處異議人新台幣
      一萬一千元之罰鍰，吊銷駕駛執照，一年內禁考。核無違誤。本件受處分人之
      異議為無理由，自應將其異議駁回。
據上論斷，應依道路交通案件處理辦法第十九條，裁定如主文。
中      華      民      國    九十三    年      五      月    二十八    日
                                  臺灣桃園地方法院交通法庭
                                          法  官 邱滋杉
右正本證明與原本無異。
如不服本裁定，應於裁定送達後五日內，向本院提出抗告狀。
                                          書記官 高文靜
中      華      民      國    九十三    年      五      月    二十八    日
